---
title: "ReadMe - Aprendendo R e Rstudio"
output: github_document
---

```{r setup, include=FALSE}
knitr::opts_chunk$set(echo = TRUE)
```

Aqui estão registradas minhas notas de aula do curso:
[Linguagem R: do zero absoluto ao domínio em menos de 7 horas](https://www.udemy.com/course/linguagemrdozeroaodominio/)

Este é um curso criado pelo professor [Isaías Lira](https://www.udemy.com/course/linguagemrdozeroaodominio/#instructor-1)

Registrei aqui exemplos que do professor e exemplos que criei, assim como informações que considerei mais relevantes, como informações de **sintaxe**, pois como não trabalho com isso ainda, a sintaxe é o mais fácil de se esquecer, já que entender o conceito constrói o profissional.  

Fica o convite para me conhecer! [linkedIn](linkedin.com/in/diogo-josé-pereira-18a426124)


## Atalhos

| atalho | comando |
| :----- | :------ |
| Rodar linha de código ou seleção | Ctrl + Enter |
| Ajuda da função | ?nomeFuncao |
| Limpar o Console | Ctrl + L |
| knit para referência Rmarkdown | Ctrl + Shift + K |

## Baixar e ativar pacotes
Usar a aba Packages, ou...  

Exemplo para o pacote tseries pelo console  
**Baixar**
```{r }
# install.packages("tseries")  
```
**Ativar**
```{r }
# library(tseries)  
```

## Fazendo a citação do R
Informações encontradas no console pelo comando:
```{r }
citation()
```

## Demonstrações R

```{r }
# demo(persp)
# demo(graphics)
```
## Aula 10 - Usando o R como calculadora

| Operações | Sintaxe R |
| :-------- | :-------- |
| Soma | 2 + 2<br>sum(2,2) |
| Subtração | 2 - 2 |
| Multiplicação | 2 * 2 |
| Divisão | 2 / 2 |
| Resto | 2 %% 2 |
| Resto inteiro ??? | 2 %/% 2 |
| Potência | 2 ^ 2<br>2 ** 2 |
| Raiz Quadrada | sqrt(4) |
| logaritmo | log(2)<br>log(2, 10) |
| fatorial | factorial(5) |
| módulo | abs(-2) |
| seno | sin(90) |
| cosseno | cos(90) |
| atribuição | var1 <- 2 |


## Aula 11 - Introdução aos objetos no R

vetores
sequencias
Matrizes
Arrays
Listas
DataFrames

## Aula 14, 15, 16, 17 e 18 - Vetores
Entrada de valores em um vetor pelo Script
```{r }
vetor <- c("valor1", "valor2")
vetor
```

Pelo Console (Só para números reais, mas dá pra configurar *?scan*)
```{r }
#vetor <- scan()
#1:  valor1
#2:  valor2
#3:  valor3
#4:
#>
```

Acessando/Modificando
```{r }
vetor[1] = "Valor01"
vetor
vetor<-1:10
vetor[3:10]
vetor[c(1, 4)]
vetor[c(1, 4)] <- c(0, 90) # Substirui em vetor o conteúdo na posição 1 por 0 e na posição 4 por 90
vetor[-6] #Suprime o sexto elemento da impressão
vetor = vetor[-6] #Remove o sexto elemento do vetor
```

| Operações | Sintaxe R |
| :-------- | :-------- |
| número de elementos | length(vetor) |
| classificar | sort(vetor) |
| classificar<br>decrescente | sort(vetor, decreasing = TRUE) |
| média | mean(vetor) |
| mediana | median(vetor) |
| Desvio Padrão | sd(vetor) |
| valor máximo | max() |
| valor mínimo | min() |
| União de elementos | union(vetor1, vetor2) |
| Intersecção de elementos | intersect(vetor1, vetor2) |
| diferença entre elementos<br> \*os elementos do 1º retirando os que repetem com o 2º | setdiff(vetor1, vetor2) |
| Possíveis combinações entre dois vetores | interaction(vetor1, vetor2) |
| **Possíveis combinações entre dois vetores**<br>\* **Exibição de forma facilitada**  | **expand.grid(vetor1, vetor2)** |
| soma dos elementos dentro do vetor<br>Similar ao reduce | sum(vetor) |
| encontrar elementos | match(vetor, valor) |

Obs.: Ao fazer uma operação com um vetor, essa operação se aplica a todos os seus elementos.

## Aula 20 - Vetores Lógicos - Booleanos (Operações Lógicas)

Operações lógicas retornam TRUE ou FALSE.  
Essa informação pode ser usada para tratamentos lógicos em estruturas de seleção ou repetição.
Quando usada em vetores, se aplica a todos os elementos, gerando um vetor booleano (vetor de trues e falses)

| Operações | Sintaxe R |
| :-------- | :-------- |
| maior | a > b |
| maior ou igual | a >= b |
| menor | a < b |
| menor ou igual | a <= b |
| igual | a == b |
| diferente | a != b |
| ou | a \|\| b |
| e | a && b |

## Aula 23 - Aplicação prática

```{r }
#### Script para cadastro de clientes

### 1. Cadastro de nomes
# clientes <- scan(what = "String") *forma para um script
clientes <- c("Marcos de Aguiar", "Paula Miranda", "Emilio Santos", "Priscila de Albuquerque")

### 2. Atualização no cadastro
expand.grid(clientes) # Descubra o indice da alteração

clientes[4] <- "Pryscilla de Albuquerque" # corrige o cadastro do nome

### 3. Cadastro de salários
# salarios <- scan() *forma para um script
salarios <- c(4000, 2500, 1200, 3400)
salarios
### 4. Atualizar o vetor salários para salários liquido (%30 a menos)

salarios <- salarios * (1 - 0.3)
salarios
```

## Aula 25 - Sequências

| notação | significado |
| :------ | :---------- |
| 15:20 | sequencia de 15 a 20 |
| seq(1,25,0.5) | sequencia de 1 a 25, acrescendo de 0.5 em 0.5 |
| rep(vetor, 3, 2)<br>rep(vetor, times=3, each=2) | sequencia com os elementos de vetor, repetindo 3x e cada repetição contem 2x o mesmo valor |
| sample(1:30, 10, T)<br>sample(1:30, size=10, replace=T) | busca 10 amostras aleatórias na sequencia de 1 À 30, sem chance de escolher um elemento repetido |

Obs.: Ao fazer uma operação com uma sequência, essa operação se aplica a todos os seus elementos.

```{r }
# Execução do citado acima
15:20
seq(1,25,0.5)
rep(vetor, 3, 2)
sample(1:30, 10, T)

```

## Aula 29, 30, 31, 32 - Matrizes

| Gerando matriz<br>referenciando... | Sintaxe R |
| ---------------------------------: | :-------- |
| **vetor como coluna** | **cbind**(vetor1,vetor2) |
| **vetor como linha** | **rbind**(vetor1,vetor2) |
| dados e nº de linhas e de colunas | matrix(data=dados, nrow=1, ncol=1) |

A matriz tem seu sistema de acesso aos valores feito por coordenadas, funcionando de forma similar ao vetor.
**matrix[linha, coluna]** -> aponta para um valor especifico da matriz  
**matriz[linha,]** -> aponta para o conjunto de valores da linha especificada(normalmente uma leitura de diferentes atributos)  
**matriz[,coluna]** -> aponta para o conjunto de valores da coluna especificada (normalmente os valores de um atributo de todas as leituras)  

Uma característica que diferencia matriz de dataframe é que a matriz assume todos os valores de linhas e colunas em um mesmo tipo.

Assim sendo, caso se opte  por trabalhar com matrizes de diferentes tipos de dados é necessário tratar os números.

```{r }
a<-"10"
# a*2 dá erro: Error in a * 2 : non-numeric argument to binary operator

a<-as.numeric(a) # trata o armazenado em String de texto para armazenado como número
# assim como os as.numeric, existem muitos outras formas de coerção do tipo de dado, vale a pena consultar os as.

a*2
```

## Aula 33 - Operações com Matrizes

| Operações | Sintaxe R |
| :-------- | :-------- |
| Descobrir as dimensões da matriz | dim(matrix)<br>retorna vetor duas posições<br>[1] = nLinhas,[2] = nColunas  |
| Descobrir o número de linhas | dim(matrix)[1]<br>nrow(matrix) |
| Descobrir o número de colunas | dim(matrix)[2]<br>ncol(matrix) |
| Produto matricial | matrix1 %*% matrix2 |
| Determinante | det(matrix) |
| Traspor | t(matriz) |
| Mudar nome das linhas | rownames(matriz) <- vetorNomeLinhas |
| Mudar nome das colunas | colnames(matriz) <- vetorNomeColunas |


média e soma(mean(matrix) e sum(matrix)) funcionam de forma similar ao com vetores

Obs.: Ao fazer uma operação com uma matriz, essa operação se aplica a todos os seus elementos.

```{r}
# Exemplo de criação
matriz3x3<-matrix(1:9, ncol = 3,nrow = 3)
matriz3x3
```
Curiosidades:
```{r volcano}
image(matriz3x3)
contour(matriz3x3)
persp(matriz3x3)

contour(volcano)
persp(volcano)
```

## Aula 35 - Resolvendo equações

```{r }
# para equação do primeiro grau (ax=b)
## 5x=25
a<-5
b<-25
solve(a,b)

# para sistemas do primeiro grau(ax+by=c) *Resposta vetor solução[1]=x, solução[2]=y 
## x + y = 20
a1<-1
b1<-1
c1<-20
## 3x + 4y = 72
a2<-3
b2<-4
c2<-72
linha1<- c(a1,b1,c1)
linha2<- c(a2,b2,c2)
matriz<-rbind(linha1, linha2)
solve(matriz[,1:2],matriz[,3])
```

## Aula 38, 39, 40, 41 e 42 - Arrays
Assim como é possível unir as informações de diversos vetores em uma matriz, é possível unir as informações de diversas matrizes em um array.  

O array assim como as estruturas anteriores devem ter o mesmo tipo de dado.  
E o sistema para acessar os dados funciona por posição de maneira complementar ao sistema de vetor e de matriz:
**array[linha, coluna, matriz]**  
Caso você tenha declarado o nome da linha, da coluna ou da matriz, é possível referenciar-la pelo nome entre "".  
Vale a pena dizer que é possível montar novas matrizes referenciando as informações entre arrays.

```{r }
# Estrutura de montagem do array
array(data = NA, dim = length(data), dimnames = NULL) # montagem padrão
```

| Argumentos | Descrição |
| :--------- | :-------- |
| data | Informações para o array como:<br>sequência, vetor ou matriz. |
| dim | Vetor com as dimensões do array dim = c(nLinhas, nColunas, nMatiz) |
| dimnames | Lista contendo vetores com os nomes das linhas, das colunas e das matrizes |

## Aula 33 - usando Apply para operações com Arrays

O Apply é uma boa função para reduzir o código necessário para operações com Arrays.

```{r }
# Estrutura de montagem do array
# apply(X, MARGIN, FUN, ..., simplify = TRUE)
```

| Argumentos | Descrição |
| :--------: | :-------- |
| x | um array incluindo uma matriz |
| MARGIN | valor ou vetor de referência para operação<br>1=todas as linhas<br>2=todas as colunas<br>c(1,2)=todas as linhas X colunas<br>c(1,3) todas as linhas X Matriz<br>c(2,3) todas as colunas X Matriz |
| FUN | Funções possíveis, sum por exemplo soma os elementos<br>até aqui conheço **sum** e **mean** com funcionalidades próximas a *steam.()Reduce()* |
| simplify | quando = TRUE, demostra os valores de forma mais amigável, próximo a tabela |

## Aula 47 - Instalando "Forcats"

```{r }
# install.packages("forcats")
```

## Aula 48, 49, 50, 51 - Fatores
Fatores são variáveis que possuem níveis e permitem classificar os dados  

Acessamos os valores da mesma forma que em um vetor.  

Mesmo que sejam usados números para passar uma ordem, estes ainda são rótulos para classificação e não aceitam operações matemáticas.

Quando criamos um fator de números, a ordem dos níveis se dá pelo valor do número, agora quando criamos um fator de Strings(Nomes, palavras), a ordem dos níveis se dará inicialmente pela ordem alfabética (podemos mudar isso). 

Para a criação podemos já criar um elemento como fator ou monta-lo como um vetor de "Strings"e transforma-lo em fator  

```{r }
# Direto com factor
factor(c("1","1","2","2","3"))
# montando um vetor e tratando-o como fator
vetor<-c("1","1","2","2","3")
as.factor(vetor)
```

Outras funções do R

| Função | Descrição |
| :----: | :-------- |
| **str(a)** | Descreve o conteúdo e a estrutura do objeto a |
| **plot(a)** | Imprime o gráfico referente ao objeto a |

Operações com farotes

Para operações com fatores usamos a biblioteca forcats

| Função | Descrição |
| :----: | :-------- |
| fct_c(fator1, fator2) | Concatena os fator1 com  fator2 |
| levels(fator1) <- c("Rótulo 1","Rótulo 2","Rótulo 3") | substitui o valor dos níveis de fator1 pelos rótulos declarados |
| lvls_revalue(fator1, c("Rótulo 1","Rótulo 2","Rótulo 3")) | gera um novo fator, com os rótulos declarados substituindo os níveis<br>Obs.: Como não é especificado qual nível é qual rótulo, a ordem é importante |
| lvls_recode(fator1, RotuloVelho1="Rótulo 1",RotuloVelho3="Rótulo 3")) | gera um novo fator, substituindo apenas os níveis especificados |
| fct_collapse(fator1, Rotulo1=c("Sub-RotuloA","Sub-RotuloB","Sub-RotuloC")<br>,Rotulo2=c("Sub-RotuloD","Sub-RotuloE","Sub-RotuloF") ) | gera um novo fator, reduzindo os sub-níveis(A,B,C & D, E, F) em níveis mais genéricos (1 & 2) |
| fct_lump(fator1,**2**,other_level = "Outros") | gera um novo fator, permitindo o agrupamento das ocorrências menos frequentes de diversos níveis em um único nível "Outros", os **2** mais frequentes não são alterados |
| fct_relevel(Fator1,c("RótuloA","RótuloB","RótuloC")) | gera um novo fator, reordenando os níveis para o indicado na sequencia do vetor de rótulos |
| fct_reorder(fator1,vetorValores1, sum)<br>fct_reorder(fator1,vetorValores1, mean) | gera um novo fator, reordenando os níveis considerando cada elemento do fator1 relacionado com o VetorValores1 reduzindo estes valores aos níveis e aplicando a operação escolhida para classificar a ordem destes níveis |

## Teste 06
Neste teste há referência a função gl (Generate Factor Levels). Segue seu uso abaixo:

```{r }
# gl(n, k, length = n*k, labels = seq_len(n), ordered = FALSE) *construção padrão
# Exemplo
gl(2,3,labels = c("Aprovado","Reprovado"))
```

| Argumentos | Descrição |
| :--------: | :-------- |
| n | numero de níveis |
| k | numero de repetição |
| labels | Vetor sugerindo os rótulos para o fator |

## Aula 59 - Criação de Listas
Lista é um tipo de objeto que aceita diferentes tipos e tamanho de objetos.

Diferentemente de vetor, matriz ou array. Uma lista pode ter valores de diferentes tipos.

### Exemplos criação de Lista
```{r }
# Simples cadastro de objetos para exemplo
vetorInteiro1<-1:6
vetorString2<-c("João Carlos","Augusto Ferreira","Maria Elena","Julia Mendes","Eduarda Perrela", "Carlos Daniel")
vetorBooleano<-c(TRUE,FALSE,FALSE,TRUE,TRUE,FALSE)
fatorOrdinal<-gl(2,3,labels = c("Aprovado","Reprovado"))
matrizInteiros<-matrix(nrow = 3, ncol = 3)

# Criação de lista
list(vetorInteiro1,vetorString2,vetorBooleano, matrizInteiros, fatorOrdinal) ## itens não nomeados
list(nome=vetorString2, cadastro=vetorBooleano, vendas=vetorInteiro1) ## itens nomeados
```

## Aula 60 - Nomeando Elementos de Listas

```{r }
#Montando lista sem nomear
lista1<-list(c(20,40,6),c("Laranja","Banana","Melancia"))
lista1
#Nomeando lista pronta
names(lista1)<-c("qtde","Fruta")
lista1
#Montando lista e nomeando
lista2<-list(qtde=c(10,30,70),Fruta=c("Caqui","Limão","Jabuticaba"))
lista2
```

## Aula 61, 62 e 63 - Acessando e alterando os elementos de uma lista

Para acessar um elemento da lista se usa a notação $ para nome ou[[]] para posição

Dentro de cada elemento, é respeitada sua forma de acessar os valores

```{r }
lista1[[1]]  # Notação para acessar o 1º elemento de lista
lista1$qtde # Notação para acessar o elemento de nome Nome1
lista1$Fruta # Notação para acessar o elemento de nome Nome1
# lista1$NomeMatriz1[2,3]  notação para acessar o valor na linha 2 e coluna 3 da Matriz NomeMatriz1 dentro de lista
lista1[[3]]<-c("String1", "String2") #Substitui ou acrescenta ao 3º elemento com um vetor contendo duas Strings
lista1
lista1<-lista1[-3] #Remove 2º elemento da lista
lista<-c(lista1, lista2) # Combina os elementos da lista1 com os elementos da lista2 em uma unica lista
lista
unlist(lista) #Transforma o conteudo da lista em um vetor
```
## Aula 68, 69, 72, 73, 74 e - DataFrame

Listas estão para vetores assim como DataFrames estão para matrizes.  
O Dataframe atende a necessidade de se trabalhar com diferentes dipos de dados em um fomato de tabela, já que a matriz só aceita elementos do mesmo tipo  

O acesso aos valores se dá de forma similar a forma de matriz, podendo também ser combinado com a notação de listas ($, [[]])

```{r }
#dataframe1<-as.data.frame(matriz1)    *convertendo dados de uma matriz em um dataframe
#dataframe1<-data.frame(NomeCol1=VetorString1,NomeCol2=VetorInteiros2)    *Criando um dataframe com o método proprio
```
## Aula 75 - Operações para DataFrame

| Operações | Sintaxe R |
| :-------- | :-------- |
| Numero de colunas | ncol(dataframe1) |
| Numero de linhas | nrow(dataframe1) |
| Vetor de Dimensões<br>[1]=linhas, [2]=colunas | dim(dataframe) |
| numero de linhas de uma coluna | length(dataframe1$ColunaVetor1) |
| names(dataframe1) | Nome de todas as variáveis(Colunas) |
| view(dataframe1) | Visualização facilitada em tabela do dataframe1 |
| summary(dataframe1) | Resumo com descrição das variáveis(Colunas) de dataframe1 |

## Aula 82 e 83 - Loop For()

```{r }
# Sintaxe for
for (i in 1:3) {
  cat("Estrutura de repetição for, esta é a execução nº", i,"\n")
}
```
## Aula 84 - Loop while()
  
```{r }
# Sintaxe while
x<-TRUE
while (x==TRUE) {
  cat("Executado", x,"\n")
  x<-FALSE
}
cat("Saí do laco?", !x)
```

## Aula 85 - Condicional If
```{r }
# Sintaxe if
if (10>20) {
  print("Baita absurso!")
}
```

## Aula 86 - Condicional Else

```{r }
# Sintaxe If Else
print("10 é maior que 20?")
if (10>20) {
  print("Baita absurso!")
}else {
  print("Não, 10 não é maior que 20")
}
```

## Aula 89 - Criando funções
```{r }
# Sintaxe de function()
soma <- function(arg1, arg2){
  valor<-arg1 + arg2
  cat("Soma dos dois valores =",valor,"\n")
  return (valor)
}

soma(1,1)
```
